臺灣新竹地方法院刑事判決
109年度交訴字第146號
公  訴  人  臺灣新竹地方檢察署檢察官
被      告  黃俊元


上列被告因公共危險等案件，經檢察官提起公訴（109年度偵字
第10646號），被告於本院準備程序時就公共危險、肇事逃逸部
分為有罪之陳述，經本院合議庭裁定由受命法官適用簡式審判程
序，判決如下：
    主  文
甲○○駕駛動力交通工具而有吐氣所含酒精濃度達每公升零點二五
毫克以上情形，處有期徒刑參月，如易科罰金，以新臺幣壹仟元
折算壹日。又犯肇事逃逸罪，處有期徒刑陸月。均緩刑貳年，緩
刑期間付保護管束，並應於判決確定之日起壹年內，向指定之政
府機關、政府機構、行政法人、社區或其他符合公益目的之機構
或團體提供陸拾小時之義務勞務。
    事  實
一、甲○○於民國109年9月13日中午12時許，在新竹市○○區○○路○
    段000巷0弄0號住處內，飲用58度高粱酒約200CC後，即在住
    處休息，於當天晚上7時52分許，明知飲用酒精類飲料，應
    待酒精作用消退後，方得騎乘機車，竟未待酒精作用消退，
    仍騎乘車號000-000號普通重型機車沿新竹市香山區牛埔北
    路由北往南方向行駛，途經牛埔北路與竹香北路交岔路口時
    ，因疏未依閃光黃燈號誌（起訴書誤載為閃光紅燈，應予更
    正）指示減速慢行，且未開頭燈，依當時夜間有明亮照明，
    柏油路面乾燥、無缺陷、無障礙物視距良好，並無不能注意
    等情事，貿然騎入該路口，不慎與沿竹香北路由東往西方向
    行駛、無適當駕駛執照、由少年曾○幸（94年10月生，年籍
    詳卷）所騎乘後座並搭載少年陳○筠（年籍詳卷）之車號000
    -0000號發生碰撞，而甲○○、少年曾○幸與陳○筠均人車倒地
    ，致少年曾○幸受有多處雙手擦傷、右肘擦傷、右前臂擦傷
    、右腹擦傷、左膝擦傷及下巴擦傷（4公分）；少年陳○筠受
    有雙前臂擦傷、左手擦傷、右膝擦傷及右大腿擦傷，而甲○○
    亦受有右腿擦傷及右肩擦傷（甲○○未提出過失傷害告訴）等
    傷害（曾○幸、陳○筠於本院撤回過失傷害告訴，經本院另為
    公訴不受理判決）。甲○○明知已經肇事，本應留在現場查看
    及詢問傷勢，並協助報警、呼叫救護車或採取其他必要之救
    護措施，竟未留在現場，逕自騎車逃逸離去。嗣於當天晚上
    8時許，員警仍在前揭路口處理該交通事故時，甲○○徒手推
    著機車返回，經員警察覺有異，且曾○幸亦向員警表示甲○○
    為肇事對造，員警乃對之盤查，甲○○承認為肇事者，並為警
    於當天晚上8時24分許測得渠吐氣酒精濃度達每公升0.74毫
    克而查獲上情。
二、案經少年曾○幸、陳○筠訴由新竹市警察局第三分局報告臺灣
    新竹地方檢察署檢察官偵查起訴。　　
理  由
壹、程序部分
　　本案被告所犯之酒後駕車、肇事逃逸等罪，『均非』死刑、無
    期徒刑、最輕本刑為3年以上有期徒刑之罪，或高等法院管
    轄第一審之案件，被告於本院準備程序進行中，就被訴事實
    為有罪之陳述，經告以簡式審判程序之旨，並聽取檢察官及
    被告之意見後，經本院合議庭認合於刑事訴訟法第273條之1
    第1項之規定，裁定由受命法官獨任進行簡式審判程序。又
    依刑事訴訟法第273條之2、同法第159條第2項規定，簡式審
    判程序不適用傳聞法則有關限制證據能力之相關規定，附予
    敘明。
貳、實體部分
一、認定犯罪事實所憑證據及認定之理由：
（一）上揭事實，業據被告於本院準備程序及簡式審判程序中供
      承不諱（見本院卷第83頁、第93頁），並經證人即告訴人
      曾○幸、陳○筠於警詢及偵訊時指述在卷（偵卷第11至12頁
      、第13至14頁、第71至73頁），並有偵查報告、道路交通
      事故現場圖1份、道路交通事故調查表㈠㈡各1份、事故現場
      採證照片及監視器翻拍照片54張（見偵卷第6頁、第19至2
      0頁、第21至23頁、第24至38頁、第76頁、第77頁）、酒
      精測定紀錄表（偵卷第42頁）、財團法人工業技術研究院
      呼氣酒精測試器檢定合格證書（偵卷第44頁）、國軍新竹
      地區醫院附設民眾診療服務處診斷證明書2份（偵卷第45
      至46頁）等在卷可稽，足徵被告前開任意性之自白與事實
      相符，應堪採信。
（二）按汽車行駛至交岔路口，其行進、轉彎，應遵守燈光號誌
      或交通指揮人員之指揮；汽車行駛時，夜間應開亮頭燈；
      道路交通安全規則第102條第1項第1款前段、第109條第1
      項第1款分別定有明文。又閃光黃燈表示「警告」，車輛
      應減速接近，注意安全，小心通過；道路交通標誌標線號
      誌設置規則第211 條第1項第1款亦規定明確。被告於本件
      案發前曾領有合格普通重型機車駕照，惟因酒駕逕行註銷
      ，有證號查詢查機車駕駛人1份附卷足佐（見偵卷第52頁
      ），其對於前揭行車規則，應知之甚詳，並予注意，而依
      車禍發生當時夜間有明亮照明，柏油路面乾燥、無缺陷、
      無障礙物視距良好，並無不能注意等情事，然被告竟疏未
      注意，未減速慢行且未開啟機車頭燈，因而發生本案車禍
      事故，則被告之駕駛行為對於本件車禍之發生自有過失甚
      明，且被告之過失與告訴人2人之受傷具有相當因果關係
      ，甚為明確。被告於車禍肇事後，應知告訴人受有傷害，
      卻仍未留在現場而逕自離開，自有肇事逃逸之犯意。綜上
      ，本案事證明確，被告犯行均堪以認定，應依法論科。
二、論罪科刑：
（一）核被告所為，係犯刑法第185條之3第1項第1款之駕駛動力
      交通工具而有吐氣所含酒精濃度達每公升0.25毫克以上情
      形之公共危險罪，及刑法第185條之4之駕駛動力交通工具
      肇事，致人受傷而逃逸罪。又被告所犯上開2罪間，行為
      不同，應予分論併罰。
（二）按刑事審判旨在實現刑罰權之分配正義，故法院對有罪被
      告之科刑，應符合罪刑相當之原則，使輕重得宜，罰當其
      罪，以契合社會之法律感情，此所以刑法第57條明定科刑
      時應審酌一切情狀，尤應注意該條所列10款事項以為科刑
      輕重之標準，並於同法第59條賦予法院以裁量權，如認「
      犯罪之情狀可憫恕，認科以最低度刑仍嫌過重者，得酌量
      減輕其刑」。而刑法第59條規定犯罪之情狀可憫恕者，得
      酌量減輕其刑，其所謂「犯罪之情狀」，與同法第57條規
      定科刑時應審酌之一切情狀，並非有截然不同之領域，於
      裁判上酌減其刑時，應就犯罪一切情狀（包括第57條所列
      舉之10款事項），予以全盤考量，審酌其犯罪有無可憫恕
      之事由（即有無特殊之原因與環境，在客觀上足以引起一
      般同情，以及宣告法定低度刑，是否仍嫌過重等），以為
      判斷。查刑法第185條之4業於102年6月11日修正，該條規
      定修正為「駕駛動力交通工具肇事，致人死傷而逃逸者，
      處1年以上7年以下有期徒刑」，然同為肇事逃逸者，其原
      因動機不一，犯罪情節未必盡同（如致人於死、重傷或輕
      傷者），其肇事逃逸行為所造成危害社會之程度自屬有異
      ，法律科處此類犯罪，所設之法定最低本刑卻同為「1年
      以上7年以下有期徒刑」，不可謂不重。於此情形，倘依
      其情狀處以1年以下有期徒刑，即足以懲儆，並可達防衛
      社會之目的者，自非不可依客觀之犯行與主觀之惡性二者
      加以考量其情狀，是否有可憫恕之處，適用刑法第59條之
      規定酌量減輕其刑，期使個案裁判之量刑，能斟酌至當，
      符合比例原則。以本案犯罪情節而言，被告夜間駕車因過
      失肇事致告訴人受傷，未為必要之報警、救護措施即離開
      現場，固應予以非難，惟考量該事故發生之地點，係人車
      往來頻繁之路口，並非偏僻杳無人跡之處，告訴人難以獲
      得救護之危險程度甚低，且衡之告訴人所受傷勢輕微，被
      告於案發後數分鐘又再返回現場而經警員察覺有異及告訴
      人曾○幸認出（見偵卷第6頁、第11頁背面），應可認被告
      犯罪情狀與上開修法加重刑度之立法原意相較，可非難性
      程度較為輕微。從而，本院認被告所犯肇事逃逸罪縱然科
      以最低之刑，猶嫌過重，實屬情輕法重，在客觀上足以引
      起一般人之同情，而有堪予憫恕之處，認依其情狀處以如
      主文所示之刑，即足以懲儆，且能兼顧比例原則及防衛社
      會之目的，並參酌大法官會議釋字第777號解釋之意旨，
      爰依刑法第59條之規定酌減其刑。
（三）爰以行為人之責任為基礎，審酌被告於服用酒類致吐氣所
      含酒精濃度值達每公升0.74毫克之情形下，貿然騎乘機車
      上路，對往來道路之公眾及駕駛人自身皆具有危險性，缺
      乏尊重其他用路人生命、財產安全之觀念，所為實不足取
      ，且本件已然肇事，檢察官具體求處有期徒刑3月（見本
      院卷第95頁），另其於行車時疏未注意相關道路交通規範
      ，肇致本件車禍事故致告訴人受傷後，未採取任何救護措
      施或報警處理，即逕自駕車駛離肇事現場而逃逸，置告訴
      人之安全於不顧，行為實屬不該，應予相當之非難，兼衡
      告訴人所受傷勢幸屬輕微，且被告於遭起訴後於本院坦承
      全部犯行，並已分別賠償新臺幣3萬元、2萬予告訴人曾○
      幸、陳○筠，獲得告訴人2人原諒，同意法院對被告從輕量
      刑之意見（本院卷第94頁），復考量被告自承高工畢業之
      智識程度，未婚，案發至今均與兄長同住，案發時做工，
      目前無業，經濟不好之生活狀況（見本院卷第93頁）等一
      切情狀，分別量處如主文所示之刑，並就酒後駕車部分諭
      知易科罰金之折算標準。
三、末查，被告前未曾因故意犯罪受有期徒刑以上刑之宣告，有
    臺灣高等法院被告前案紀錄表附卷足稽（本院卷第96-1頁）
    。本院審酌被告因一時輕忽、失慮，致罹刑章，其犯後已坦
    認犯行，應有悔意，其經此次偵審程序及科刑教訓，當知所
    警惕，信無再犯之虞，因認被告所受宣告之刑，均以暫不執
    行為適當，爰依刑法第74條第1項第1款之規定，均予宣告緩
    刑2年，以勵自新。又為期被告能記取教訓、培養正確法治
    觀念，戒慎行止，認宜賦予其適當之社會處遇，爰再依刑法
    第74條第2項第5款之規定，命其應於本判決確定之日起1年
    內，向指定之政府機關、政府機構、行政法人、社區或其他
    符合公益目的之機構或團體，提供60小時義務勞務，並依同
    法第93條第1項第2款之規定，於緩刑期間付保護管束，倘被
    告違反前開規定應行之負擔情節重大者，依刑法第75條之1
    第1項第4款之規定，得由檢察官向本院聲請撤銷緩刑之宣告
    ，附此敘明。
據上論斷，應依刑事訴訟法第273條之1第1項、第299條第1項前
段，刑法第185條之3第1項第1款、第41條第1項前段、第185條之
4、第59條、第74條第1項第1款、第2項第5款、第93條第1項第2
款，刑法施行法第1條之1第1項，判決如主文。
本案經檢察官吳志中提起公訴，檢察官黃嘉慧到庭執行職務。
中　　華　　民　　國　　110 　年　　3 　　月　　11　　日
                  刑事第五庭  法  官  黃美盈
以上正本證明與原本無異。
如不服本判決應於收受本判決後20日內向本院提出上訴書狀，上
訴書狀應敘述具體理由。上訴書狀未敘述上訴理由者，應於上訴
期間屆滿後20日內補提理由書狀於本院(均須按他造當事人之人
數附繕本 )「切勿逕送上級法院」。 
中　　華　　民　　國　　110 　年　　3 　　月　　11　　日
                              書記官  林汶潔
附錄論罪科刑法條：
刑法第185條之3第1項第1款
駕駛動力交通工具而有下列情形之一者，處2年以下有期徒刑，
得併科20萬元以下罰金：
一、吐氣所含酒精濃度達每公升零點二五毫克或血液中酒精濃度
    達百分之零點零五以上。
刑法第185條之4
駕駛動力交通工具肇事，致人死傷而逃逸者，處1年以上7年以下
有期徒刑。